臺灣高等法院臺南分院刑事裁定　　　　九十三年度交抗字第八八號　Ａ
　　　抗　告　人　甲　○　○
右列抗告人因違反道路交通管理處罰條例聲明異議案件，不服臺灣嘉義地方法院中華
民國九十三年五月十九日所為裁定（九十三年度交聲字第七六號）提起抗告，本院裁
定如左：
      主      文
抗告駁回。
      理      由
一、抗告意旨略以：抗告人即受處分人甲○○確未於舉發單上的違規時間、地點，駕
    駛車號Ｃ二－五０九一號自小客車，行經台三線永光段，當時執勤員警只記下車
    號，既未現場告發亦未拍照存證，亦無任何相關之證明即採信警員之證詞，顯失
    公平。員警於無任何令人信服之事證下，率爾逕行舉發，而原裁定以警員係公務
    員具有公法上之公信力為由，駁回抗告人之異議，實難令人信服，狀請撤銷原裁
    定及處分等語。
二、原處分意旨以：異議人即受處分人甲○○於民國九十三年一月九日零時三十七分
    許，駕駛Ｃ二－五０九一號自小客車，行經台三線永光段時，明知該處限速為每
    小時六十公里，竟仍以時速七十五公里之速度，超速行駛。旋經警在該處鳴笛、
    舉指揮棒示意異議人停車，異議人竟又拒絕停車接受稽查而逃逸。原處分機關因
    依道路交通管理處罰條例第四十條第一項、第六十條第一項等規定，裁處異議人
    罰鍰新台幣（下同）四千七百元整，並依第六十三條第一項計違規點數二點。
三、按汽車駕駛人，行車速度，超過規定之最高時速，處新臺幣一千二百元以上二千
    四百元以下罰鍰；汽車駕駛人，駕駛汽車有違反本條例之行為，經交通勤務警察
    或依法令執行交通稽查任務人員制止時，不聽制止或拒絕停車接受稽查而逃逸者
    ，除按各該條規定處罰外，處新臺幣三千元以上六千元以下罰鍰，道路交通管理
    處罰條例第四十條第一項、第六十條第一項分別訂有明文。次按，汽車駕駛人有
    上開違規情形之一者，各記違規點數一點，道路交通管理處罰條例第六十三條第
    一項第一款亦有明文。
四、經查：
  (一)本件抗告人於九十三年一月九日零時三十七分許，駕駛Ｃ二－五０九一號自小客
    車，行經台三線永光段限速為每小時六十公里以下，仍以時速七十五公里之速度
    ，超速行駛。為當場執行交通勤務之雲林縣警察局交通隊警察以雷達測速儀器測
    得超速十五公里，乃立即鳴笛、舉指揮棒示意異議人停車，異議人竟又拒絕停車
    接受稽查而逃逸。嗣經取締員警逕行舉發之事實，有雲林縣警察局所填具之雲警
    交字第ＫＡＤ0000000號舉發違反道路交通管理事件通知單一紙在卷可憑
    。
  (二)證人即當日執勤舉發抗告人超速且不服稽查逃逸之雲林縣警察局警員施進益於原
    審到庭結證稱：當時我與交通隊警員徐吉雄一起執勤，我們是以雷達測試器，測
    到這輛車超速七十五公里，當地速限六十公里，我們發現超速後，就以警示燈及
    警員以指揮棒攔停並鳴笛。‧‧車子是中華白色車，有記下車號，回來查電腦車
    型顏色均一樣，就逕行舉發等語翔實（原審卷廿四頁）。且上開舉發通知單上明
    載違規車輛之車牌號碼為Ｃ二－五０九一號，違規事實為「一、限速每小時六十
    公里，經雷達測速器測得行速每小時七十五公里，超速十五公里；二、經警指揮
    攔查警示燈、鳴笛均未停逃逸」，可見當時確有車輛違規之情事，非警員事後所
    憑空捏造。而斟酌證人施進益能正確描述該車之車型、車色，此為異議人陳明屬
    實，且證人在舉發之前，又與另名值勤同僚確認違規車輛車號，其指述當無誤認
    之虞。況上開雷達測速器係經經濟部標準檢驗局檢定合格後發下使用，且係裝置
    於巡邏車上用以測速行駛車輛之車速，並以現場測速到之違規車輛速度顯示於該
    顯示器上，並非測速照相機可照相採證，自無相片可資憑證至明。是以員警以雷
    達測速器鎖定超速之車輛後，亦難同時苛求員警於一瞬間內另拍得異議人不服攔
    檢違規之照片，故亦不能僅因無違規照片，即據爾推論員警所舉發之違規事實不
    實在，否則日後交通違規人只需執此抗辯，即可反以此質疑員警舉發事實之真實
    性，亦非事理之平。抗告人之辯解，缺乏佐證，難以採信。此外，上開測速器在
    有效使用期間內，即無從證明有故障之情形，而證人施進益對於如何在右揭時地
    ，以合格之雷達測速器對抗告人作行車速度檢測，發現抗告人行車時速為七十五
    公里，超速十五公里，經立即鳴笛、舉指揮棒示意異議人停車，異議人竟又拒絕
    停車，即駕車離去等情，證述極為詳盡，足見證人之證言尚非誣陷之詞。
  (三)按交通警員掣單舉發違反道路交通管理處罰條例所列之違規事實，本質上為行政
    處分，係公務員基於職務上權力，依法就特定之具體事件所為具公法上效果之單
    方行政行為，基於公務員為公法上行為具有公信力之原則，該行政處分當可被推
    定為真正，其據以依法處分之事實認定亦為正確無誤，本此公信原則，乃立法者
    賦予行政機關制定違反道路交通事件統一裁罰標準及處理細則，使執勤警員得當
    機立即處分（如違反道路交通管理事件統一裁罰標準及處理細則第二十三條得逕
    行舉發之規定），以維護交通秩序、安全之行政目的，並保障人民之生命、身體
    及財產法益。反之，若謂公務員一切行政行為均需預留證據以證其實，則國家行
    政勢必窒礙難行，據此，刑事訴訟法就犯罪證據有關之規定中，與屬行政秩序罰
    之交通違規裁罰本旨不合之部分，自不在準用之列。本件抗告人雖辯稱：舉發員
    警無證據證明抗告人違規超速，即開具罰單，有違相關規定云云，然在無其他積
    極証據，足資證明執勤員警對於抗告人所為之前開違規超速舉發，所依據之事實
    有何不實或瑕疵存在。揆諸前開所述，交通警員本其維護交通秩序、確保行車安
    全，基於職責，在確認違規超速車輛無誤後，所為之舉發自應受到合法、正確之
    推定。又抗告人未依指示停車，而駕車離去，對於員警之取締，全然不予理會，
    員警以其拒絕接受稽查而逃逸，逕行舉發，亦無不合，如若不然，實無法達成行
    政上之取締目的。
  (四)綜上所述，抗告人於右揭時地確有駕車超速十五公里及未停車接受警員稽查之事
    實，應可認定。
四、抗告人於上述時、地違規超速與不服稽查，而逕行駕車離去等違規事實，既堪認
    定，原處分機關據此並引用道路交通管理處罰條例第四十條第一項、第六十條第
    一項、第八十五條第二項之規定，裁罰抗告人罰鍰新台幣四千七百元，並記汽車
    違規紀錄點數二點，於法即無不當。原審以抗告人確有前開違規超速之事實，認
    原處分機關所為之裁罰處分並無不合，而駁回抗告人在原審之異議，本院經核原
    裁定，認事用法，俱無不合。抗告人猶執陳詞否認違規超速，指摘原裁定不當，
    其抗告為無理由，應予駁回。
據上論斷，應依道路交通案件處理辦法第二十六條，刑事訴訟法第四百十二條，裁定
如主文。
中    華    民    國      九十三      年      六      月      二十九    日
                                  臺灣高等法院臺南分院刑事第五庭
                                      審判長法官  楊    明    章
                                            法官  顏    基    典
                                            法官  沈    揚    仁
右正本證明與原本無異。
不得再抗告。
                                      法院書記官  李    梅    菊
中    華    民    國  九十三      年      六      月      三十      日
